臺灣雲林地方法院刑事判決
110年度易字第134號
公  訴  人  臺灣雲林地方檢察署檢察官
被      告  李彥德



輔  佐  人  
即被告之母  曾邑𨦫


指定辯護人  本院公設辯護人郭雅琳
上列被告因竊盜案件，經檢察官提起公訴（110年度偵字第873號
），本院判決如下：
    主  文
丁○○犯侵入住宅竊盜未遂罪，累犯，處有期徒刑肆月，如易科罰
金，以新臺幣壹仟元折算壹日。
    事  實
一、丁○○意圖為自己不法之所有，基於侵入住宅竊盜之犯意，於
    民國110年1月19日上午10時30分許，騎乘機車至甲○○管領之
    雲林縣○○鎮○○里○○00○0號住宅(兼做宮廟使用，下稱本案居
    所)，從本案居處旁車庫無門之入口侵入屋內，搜索財物，
    且欲竊取屋內神壇上神明之金牌，但因通往神壇房門上鎖無
    法進入而未遂，嗣丁○○從本案居所廚房步行至本案居所上開
    無門之入口附近欲自該處離去時，當場為甲○○之堂哥乙○○發
    現，其後甲○○返回本案居所，決定報警處理，警方到場後依
    現行犯規定逮捕丁○○，而查悉上情。
二、案經甲○○訴由雲林縣警察局西螺分局報告臺灣雲林地方檢察
    署檢察官偵查起訴。　　
    理  由
壹、程序方面
    證人即告訴人甲○○、證人乙○○之警詢筆錄，對被告丁○○而言
    ，乃被告以外之人於審判外之言詞陳述，原則上無證據能力
    ，且被告於審判中亦爭執上開證人警詢筆錄之證據能力（本
    院卷第118頁），復查無前開證人之警詢陳述有符合刑事訴
    訟法第159條之3之例外規定，從而依刑事訴訟法第159條第1
    項、第159條之5第1項之規定，上揭警詢時之陳述均無證據
    能力。
貳、實體方面
一、認定犯罪事實所憑之證據及理由
    訊據被告固不否認有於上開時間騎乘機車行經本案居所外之
    事實，及有遇到告訴人、乙○○之事實，惟矢口否認有何起訴
    意旨所指侵入住宅竊盜未遂犯行，辯稱：我騎車經過而已，
    我要去毛巾工廠，不知道怎麼走云云(本院卷第117頁)。辯
    護人則為被告辯護稱：依照卷內草屯療養院之相關紀錄，被
    告智商只有4歲，被告進入本案居所目的是否要偷竊，應有
    疑問；又告訴人雖證稱本案居所內門把有油漬，但乙○○證稱
    與被告拉扯並未發現被告手上有油漬，則被告是否有侵入住
    宅竊盜實屬有疑云云(本院卷第269頁、第284頁)。經查：
　㈠被告於上開時間騎乘機車行經本案居所外，並遇到告訴人、
    乙○○之事實，經證人即告訴人、乙○○於偵訊時證述在案（偵
    卷第81頁至第83頁），且有現場照片5張在卷可稽（警卷第2
    1頁至第25頁），且為被告所不爭執(本院卷第119頁)，此部
    分事實，首堪認定。
　㈡被告係基於竊盜犯意侵入本案居所，並有搜索財物，已著手
    於加重竊盜犯行：
　⒈證人乙○○於偵訊時證稱：當天被告機車停在比較靠近路中間
    ，鑰匙也還插著，我覺得怪怪的，我看到被告正從本案居所
    車庫旁邊的廚房後門走出來，我就問他進去裡面做什麼，他
    說他要問路，我說問路在外面問就好，為何要進去裡面，我
    問他是不是要進去偷東西，他一直說沒有，我就不讓他走，
    後來我堂妹(甲○○)回來，就報警等語（偵卷第81頁至第83頁
    ）。於審判中證稱：當天我騎車要回去，經過本案居所，我
    看到1臺機車停在路中間，鎖匙沒有拔，被告站在外面朝本
    案居所拜拜，我覺得怪怪的，就騎回家，再走過來，就沒看
    到被告了。我走到本案居所從車庫通往廚房的地方，被告從
    本案居所廚房那裡走出來，我問他要做什麼，他說要找人問
    路，我說這裡都沒有人在，問路在外面就好你進去裡面做什
    麼，我問他是否要偷東西，他一直說沒有、不然給你搜。我
    和被告說話一陣子，我堂妹才回來，她說要報警，被告情緒
    激動，跟我拉拉扯扯。我堂妹有進去本案居所看，說有被翻
    過，但沒有東西不見。本案居所是宮廟，大部分都是認識的
    才會去拜拜，而且人不在的時候會鎖，神明廳前、後的門都
    有鎖，不讓人隨便進去拜拜，宮廟的神明身上有掛金牌，案
    發當天如警卷第23頁上方照片的紗門有鎖，但還是看得到裡
    面有神明等語(本院卷第237頁至第245頁)。
  ⒉證人即告訴人於偵訊時證稱：當天我要出門的時候，放神明
    的地方有鎖，但從我車庫進去會到廚房的門，沒辦法上鎖，
    從那裡可以通到屋內，也可以直接到樓上。當天家裡沒有東
    西被偷，但桌上有被移動過，隔壁的家大門也被翻過，我覺
    得被告想要進去有放置神明那間，因為那間有放紅包、金牌
    ，還有油箱筒，但該間被鎖住了他沒辦法進去，我有發現喇
    叭鎖有被轉動的痕跡，而且門把有油漬等語(偵卷第81頁至
    第83頁)。於審判中證稱：當天我9點多還在本案居所，後來
    去高鐵接妹妹回家，離開家大概半小時至40分鐘，回到本案
    居所看見堂哥(乙○○)跟被告在拉扯，我詢問發生什麼事，堂
    哥說他從田裡回來發現被告進去本案居所裡面巡視走動。被
    告是從車庫後面進去，即警卷第21頁上方照片箭頭處，有1
    個門框，但沒有做門，前門我會整個鎖住，我們都從車庫後
    面進去廚房再進來裡面。我出門前，廚房桌子擋在門口(如
    警卷第25頁)，回來整個被移開，桌子上有油漬。從廚房進
    到警卷第25頁照片房間後，就可以通到1樓神明廳，神明廳
    有上鎖，神明廳的喇叭鎖上也有油漬。另外我的廚房有2個
    桌子放一堆雜物，有一些東西有被翻開過，跟我出門前不一
    樣。家裡沒有東西不見。本案居所是私人宮廟，我們家沒有
    人跟被告認識，宮廟平常要拜拜要跟我約，不是隨便人都可
    以。當天後來被告想要攻擊我們，從他的安全帽掉出2塊神
    明專用的金牌，我才覺得他是想要偷竊。我問他金牌從哪裡
    來的，他說是自己的不行嗎？我說那是神明的你為什麼會買
    那個，他說那是我的，一直強調沒有拿我們東西，要讓我們
    搜等語(本院卷第245頁至第259頁)。
  ⒊告訴人、乙○○於偵查及審判之證述，皆前後大致相符，無何
    明顯矛盾之處，又其等與被告並不相識，當無故意捏造證詞
    構陷被告之動機，自具有相當之可信度。依告訴人所證，案
    發當天，從本案居處車庫旁出入口可進入本案居所，通過廚
    房之後，其有用1張桌子擋住門口(如警卷第25頁照片所示)
    ，通過該門口後，即可通往1樓神明廳，神明廳前、後的門
    均有上鎖(如警卷第23頁上方照片所示)，但告訴人出門不久
    返家後，即發現擋住門口的桌子遭人推開，該桌子與要進神
    明廳的門把喇叭鎖上都有油漬，且廚房2張桌子上的雜物有
    被翻動之痕跡等情；而乙○○亦證稱案發當天神明廳前、後的
    門均有上鎖，於告訴人出門期間，乙○○目擊被告先在本案居
    所神明廳外拜拜，之後被告從本案居所廚房處要從車庫旁出
    入口出來等情。綜合2人證述可知，於告訴人出門期間，被
    告確實侵入本案居所，且有翻動屋內物品、推開擋住門口的
    桌子、試圖打開神明廳門鎖等行為。
  ⒋又基於習性推論禁止之法則，被告之前科紀錄屬品格證據，
    不得用以證明其品格與本案犯罪行為相符或有實行該犯罪行
    為之傾向，以避免導致錯誤之結論或不公正之偏頗效應；惟
    被告之前科紀錄，倘與犯罪事實具有關聯性，在證據法上則
    可容許檢察官提出供為證明被告犯罪之動機、機會、意圖、
    預備、計畫、知識、同一性、無錯誤或意外等事項之用，而
    非資為證明其品性或特定品格特徵，即無違上開法則（最高
    法院110年度台上字第2820號判決參照）；所謂前科紀錄與
    犯罪事實具有關聯性，例如「被訴縱火之被告，其先前作案
    之手法有其特殊性，與本案雷同」（最高法院100年度台上
    字第2806號判決意旨參照），或「依兩案手法具有驚人相似
    性或同一性」（最高法院109年台上字第2638判決意旨參照
    ）。又此等證據因攸關待證事實之認定，須由法院依法定之
    證據方法踐行調查證據程序，使當事人、辯護人等有陳述意
    見之機會，即得作為判斷之依據（最高法院108年度台上字
    第184號判決意旨參照）。查被告於本案前後之98年3月20日
    、109年12月14日、110年5月28日，各有竊取神像上神明金
    牌之犯行，被告均坦承不諱，並經彰化地院分別以110年度
    簡字第713號、第922號、110年度易字第502號判決在案，且
    被告其中2次犯行皆是侵入他人住宅，竊取神明廳內神明金
    牌，復前開另案，犯案時間為上午10時至中午12時許左右，
    均係騎乘機車前往，且目標均為神明金牌，與本案相當近似
    ，足認被告係為竊取本案居所神明廳內神像上金牌而侵入，
    且物色財物，已著手竊盜犯行，僅尚未覓得財物而未遂。
  ⒌被告雖辯稱如前，然而被告於警詢時稱：我只是要進去問路
    ，該處沒有人在家，我有在外面喊看有沒有人在云云(警卷
    第8頁、第9頁)；偵訊時稱：我今天會在西螺是因為我要去
    問路，我要去鄧麗君的故鄉，不知道怎麼走，我沒有進入人
    家家裡，只有在外面喊而已云云(偵卷第29頁、第30頁)。於
    審判中又稱：當天我騎機車經過而已，我要去毛巾工廠，不
    知道怎麼走，我在路邊上完廁所遇到告訴人跟乙○○云云(本
    院卷第115頁至第119頁)。是被告辯稱出現在案發地點之原
    因，歷次皆不同，顯然可疑，難以遽採。又若如被告所稱，
    其僅在本案居處外未侵入其內，則乙○○當不會質問被告、與
    被告發生爭執，並且不讓被告離去，是被告所辯自無可採。
    另辯護人雖稱乙○○證稱與被告拉扯並未發現被告手上有油漬
    ，惟乙○○就此證稱：(問：他手有無油油的？)我不知道；(
    問：你知道油漬的部分嗎？)我沒有進去裡面看我不知道等
    語(本院卷第241頁、第258頁)，是其證詞應係沒有注意到被
    告手上或本案居所內是否有油漬，尚無法遽認其發現被告手
    上沒有油漬。辯護人另稱依照卷內草屯療養院之相關紀錄，
    被告智商只有4歲，被告進入本案居所目的是否要偷竊，應
    有疑問，惟經綜合證人證詞、現場照片、被告前案紀錄等證
    據判斷，被告主觀上有竊盜犯意，客觀上有物色財物之行為
    ，業論述如前，此部分所辯亦難採憑。
　㈢綜上，被告所辯顯屬卸責之詞，不足採信。本案事證明確，
    被告犯行堪以認定，應依法論科。　　　
三、論罪科刑之理由
  ㈠住宅原屬建築物之一種，然因刑法第321條第1項第1款將住宅
    與建築物為併列之規定，故二者之概念仍有予以區別必要，
    前者指人類日常住居生活作息之場所，後者指住宅以外上有
    屋面，周有門壁，足蔽風雨，供人出入，且定著於土地之工
    作物而言。查被告本案居所雖有兼做宮廟使用，惟屋內有廚
    房、廁所、房間等，足認係供作日常住居生活起居之場所而
    屬住宅。是核被告所為，係犯刑法第321條第2項、第1項第1
    款之侵入住宅竊盜未遂罪。起訴書犯罪事實已記載被告「基
    於侵入住宅竊盜之犯意」，惟又記載本案居所為「建物」，
    應係誤載，應予更正。
  ㈡被告前因竊盜案件，分別經法院判決確定後，經臺灣彰化地
    方法院(下稱彰化地院)以108年度聲字第661號裁定定應執行
    有期徒刑1年7月確定，於109年8月20日縮短刑期假釋出監，
    於109年11月10日假釋期滿未經撤銷，其未執行之刑，以已
    執行論等情，有臺灣高等法院被告前案紀錄表1份在卷可按(
    本院卷第207頁至第223頁)，其受有期徒刑之執行完畢，5年
    以內故意再犯本案有期徒刑以上之罪，符合刑法第47條第1
    項累犯所定之要件。本院考量被告在前案亦為竊盜犯罪，刑
    之執行完畢後卻未警惕，間隔約2月即再犯本案，對於刑罰
    之反應力顯然薄弱，又本件並無適用刑法第59條規定減輕其
    刑之情形，亦無加重最低本刑致無法處以最低法定本刑，而
    使其所受刑罰超過所應負擔罪責之罪刑不相當情形，爰依法
    加重其刑。
  ㈢行為時因精神障礙或其他心智缺陷，致其辨識行為違法或依
    其辨識而行為之能力，顯著減低者，得減輕其刑，刑法第19
    條第2項定有明文。參酌被告前於彰化地院105年度易字第93
    2號、106年度易字第189號、第380號加重竊盜案件審理時，
    經法院函醫院對被告進行精神鑑定，鑑定結論為：綜合以上
    李員（即被告）之個人生活史及病史、身體及神經學檢查、
    實驗室檢查、心理衡鑑與精神狀態檢查等結果，認定李員的
    臨床診斷為：一、中度智能不足。二、癲癇。三、癲癇所致
    之器質性腦症候群。四、疑注意力不足過動症合併衝動性行
    為。綜合鑑定會談所見、簡要智能狀態檢查（MMSE=5/30分
    ）與適應行為評量系統（中度不足程度）等結果，顯示李員
    在成年之前即有智能不足之表現，加上持續性癲癇病史以及
    反覆性頭部受傷，更加重認知功能之缺損。而李員目前衝動
    控制差亦可能為癲癇所致之器質性腦症候群及注意力不足過
    動症之綜合表現。就目前精神醫學之一般觀點，所謂智能不
    足乃由於腦部因各種原因（包括先天、後天）於18歲之前之
    一般智力功能顯著低於一般水準且合併數種功能上之適應障
    礙。通常可造成多種高級皮質功能之障礙，包括記憶、思考
    、理解能力、學習能力及判斷力等。中度智能不足者之行為
    模式相當於小學1年級以下之程度。而器質性腦症候群亦為
    腦部可能因各種原因之傷害（癲癇、腦傷）導致認知功能受
    損或情緒、衝動控制等障礙。衡諸此次鑑定過程中所蒐集到
    的相關資料與證據，可推斷李員在案發當時對於自身行為本
    質的分辨和瞭解，應有其實質上的障礙，其對於外界事務之
    知覺、理會與判斷等諸能力，均已較普通人的平均程度顯然
    減退，精神狀態已達精神耗弱之程度等情，有童綜合醫療社
    團法人童綜合醫院106年2月3日函暨所附精神鑑定報告書影
    本1份在卷可參（本院卷第104頁至第109頁）。上開精神鑑
    定意見提到智能不足是發生在18歲之前，且被告衝動控制差
    可能是因癲癇所導致，而被告自幼就有癲癇病史，復佐以被
    告現仍持有中度身心障礙證明及永久有效之「器質性精神病
    」重大傷病免自行部份負擔證明卡（本院卷第127頁），堪
    認被告於本案行為時，仍有上開鑑定報告書所稱對於外界事
    務之知覺、理會與判斷等能力，已較普通人的平均程度顯然
    減退之程度，被告辨識其行為違法或依其辨識而行為之能力
    ，已顯著降低，爰依刑法第19條第2項之規定，減輕其刑，
    並依法先加後減之。
  ㈣被告本案雖已著手於竊盜犯行，但並未竊取他人財物得手，
    為未遂犯，審酌其犯罪所生危害較竊盜既遂犯行為輕，爰依
    刑法第25條第2項規定減輕其刑，並依法先加後減，並遞減
    輕之。
  ㈤爰審酌被告率爾侵入他人住宅行竊，雖未竊取財物得逞，但
    顯然欠缺尊重他人財產權之觀念，並危害居住安全，所為不
    該。另被告犯後始終未承認己過，再參以被告有諸多竊盜前
    科，有前開被告前案紀錄表1份在卷可查，足認其素行不佳
    ；及被告國中肄業，離婚，沒工作，除上述精神耗弱情形外
    ，另有長短腳、小兒麻痺等身體狀況等一切情狀，量處如主
    文所示之刑，並諭知易科罰金之折算標準。
據上論斷，應依刑事訴訟法第299條第1項前段，刑法第321條第2
項、第1項第1款、第47條第1項、第19條第2項、第25條、第41條
第1項前段，判決如主文。
本案經檢察官丙○○提起公訴；檢察官蔡少勳、黃立夫到庭執行職
務。
中    華    民    國    110    年   11    月    18    日
                  刑事第二庭   法  官   黃麗竹 
以上正本證明與原本無異。 
如不服本判決，應於收受本判決後20日內向本院提出上訴書狀，
並應敘述具體理由。如未敘述上訴理由者，應於上訴期間屆滿後
20日內向本院補提理由書狀（均須按他造當事人之人數附繕本）
「切勿逕送上級法院」。
告訴人或被害人對於判決如有不服，具備理由請求檢察官上訴者
，其上訴期間之計算，係以檢察官收受判決正本日期為準。
                               書記官   黃巧吟　　　　　
中　　華　　民　　國　　110 　 年 　11　　月　　18　　日

附錄本案論罪科刑法條全文：
中華民國刑法第321條
犯前條第一項、第二項之罪而有下列情形之一者，處6月以上5年
以下有期徒刑，得併科50萬元以下罰金：
一、侵入住宅或有人居住之建築物、船艦或隱匿其內而犯之。
二、毀越門窗、牆垣或其他安全設備而犯之。
三、攜帶兇器而犯之。
四、結夥三人以上而犯之。
五、乘火災、水災或其他災害之際而犯之。
六、在車站、港埠、航空站或其他供水、陸、空公眾運輸之舟車
    、航空機內而犯之。
前項之未遂犯罰之。